【裁判字號】    97,訴,3017
【裁判日期】    980122
【裁判案由】    強盜等
【裁判全文】
臺灣彰化地方法院刑事判決              97年度訴字第3017號
公  訴  人  臺灣彰化地方法院檢察署檢察官
被      告  己○○
                    號
選任辯護人  許智捷律師
上列被告因強盜等案件，經檢察官提起公訴（97年度偵字第6855
號、97年度偵字第7467號），本院判決如下：
    主  文
己○○竊盜，累犯，處有期徒刑玖月；又竊盜，未遂，累犯，處
有期徒刑肆月，扣案之口罩壹個及手套壹副均沒收。應執行有期
徒刑拾壹月，扣案之口罩壹個及手套壹副均沒收。
其餘被訴無故侵入他人住宅部分，公訴不受理。
    事  實
一、己○○前因竊盜案件，經本院以95年度易字第636號判決判
    處有期徒刑7月，嗣經上訴，由臺灣高等法院臺中分院（以
    下簡稱：臺中高分院）以95年度上易字第968號判決駁回上
    訴而告確定，其後經裁定減刑為有期徒刑3月15日確定，於
    民國96年7月24日執行完畢出監。詎仍不知悔改，因缺錢花
    用，(一)竟基於意圖為自己不法所有之竊盜犯意，於97年6月
    16日上午8時許，委請不知情之友人葉智凱（另由檢察官為
    不起訴處分），駕駛車牌號碼QT—2996號自用小客車搭載其
    前往彰化縣和美鎮○○里○○路143號，於同日上午10時許
    抵達該處後，己○○隨即自行下車，侵入林漢賜之上址住處
    （無故侵入住宅部分未據告訴，檢察官未起訴），徒手竊取
    林漢賜母親戊○○所有價值新臺幣（下同）2000元之黃金耳
    環1副、價值3萬元之鑲有翡翠K金項鍊2條、價值1萬元之黃
    金戒指1只、林漢賜所有之現金3200元、美金130元、林漢賜
    女兒甲○○所有價值3000元之黃金筆1枝得手，旋即搭乘葉
    智凱所駕駛之上開自用小客車離去。己○○復於同日下午某
    時，攜帶上開竊得之金飾前往彰化縣彰化市○○路○段916號
    之「中山當鋪」，典當予不知情之店家，典當得款11235元
    ，並連同上開竊得之現金、美鈔全數花用一空。嗣經警方調
    閱路口監視器畫面及前往彰化市中山當鋪查訪，而循線查獲
    。(二)又另行起意，基於意圖為自己不法所有之竊盜犯意，於
    97年7月24日上午9時許，騎乘車牌號碼BP6—757號機車前往
    彰化縣彰化市○○路○段701巷136號前，將機車停放該處後
    ，趁同巷150號大門未上鎖之機會，侵入該住宅（已據撤回
    告訴，詳下述公訴不受理部分），而己○○為免留下指紋及
    遭人目睹其相貌，乃戴上口罩及手套，於著手搜尋財物實行
    竊盜行為之際，為正在二樓看電視之屋主丙○○發現，旋即
    以電話通知伊胞姊丁○○及報警前來處理，經當場查獲而未
    遂，並扣得口罩1個及手套1副。
二、案經彰化縣警察局彰化分局、和美分局報告臺灣彰化地方法
    院檢察署檢察官偵查起訴。
    理  由
甲、證據能力方面：
    按被告以外之人於審判外之言詞或書面陳述，除法律有規定
    者外，不得作為證據，刑事訴訟法第159條第1項固有明文。
    惟被告以外之人於審判外之陳述，雖不符刑事訴訟法第159
    條之1至第159條之4規定（得為證據之情形），而經當事人
    於審判程序同意作為證據，法院審酌該言詞陳述或書面陳述
    作成時之情況，認為適當者，亦得為證據。刑事訴訟法第15
    9條之5第1項定有明文。本案下列引為證據之被告己○○以
    外之人於審判外之言詞及書面陳述，被告及其辯護人與公訴
    人於本院審理中，均同意作為證據；且本院審酌該等陳述作
    成時之情況，並無不適當之情形，亦無顯不可信之情形，復
    與本案待證事實具有關聯性，故均得作為證據。
乙、有罪部分：
一、訊據被告對於上開事實均坦承不諱，就事實一(一)部分，核與
    證人葉智凱、林漢賜、戊○○、甲○○於警詢指述之情節相
    符，並有監視器畫面翻拍照片2張、中山當鋪當票、收當物
    品資料各1張及贓物照片5張在卷可佐；就事實一(二)部分，核
    與證人丙○○、丁○○、乙○○及證人即員警莊俊華於檢察
    官訊問時證述之情節相符，並有被告所有之口罩1個及手套1
    副扣案可佐。足認被告之自白與事實相符，可以採信。本案
    事證明確，被告上開2次竊盜犯行，均堪以認定。
二、論罪科刑部分：
  (一)核被告所為，就事實一(一)部分，係犯刑法第320條第1項之竊
    盜罪；就事實一(二)部分，係犯刑法第320條第3項、第1項之
    竊盜未遂罪。被告所犯2次竊盜行為，犯意各別，為數罪，
    應予分論併罰。又被告前因竊盜案件，經本院以95年度易字
    第636號判決判處有期徒刑7月，嗣經上訴，由臺中高分院以
    95年度上易字第968號判決駁回上訴而告確定，其後經裁定
    減刑為有期徒刑3月15日確定，於96年7月24日執行完畢出監
    一節，有臺灣高等法院被告前案紀錄表1份在卷可稽。被告
    在上開徒刑執行完畢後，5年以內故意再犯本件有期徒刑以
    上之罪，均為累犯，各應依刑法第47條第1項規定加重其刑
    。再被告就事實一(二)部分，已著手於竊盜行為之實行而不遂
    ，應依刑法第25條第2項規定減輕其刑，就此部分，並依法
    先加後減。
  (二)至於檢察官於起訴書就事實一(二)部分，雖以被告經當場發現
    後，詎為脫免逮捕，竟當場抓住丁○○之雙手至使丁○○不
    能抗拒，造成丁○○受有肩及上臂之扭傷及拉傷等傷害，迨
    員警莊俊華趕至1樓時，復與員警莊俊華扭打，並趁機跑向
    屋外欲騎乘其機車逃跑，丁○○之鄰居乙○○見狀隨即拉住
    該機車，然被告仍發動機車拖行乙○○，導致乙○○受有髖
    、大腿、小腿及踝之表淺損傷等傷害，而認被告所為構成刑
    法第329條之準強盜罪。惟按刑法第329條所定因脫免逮捕而
    當場施以強暴脅迫，以強盜論者，係指竊盜事發後，因發現
    之人欲加逮捕，行為人為脫免逮捕而當場施以強暴脅迫之謂
    ；苟竊盜犯行尚未被發現，或雖經發現而對方並無逮捕舉動
    ，行為人即施以強暴脅迫者，則不能論以準強盜罪。最高法
    院有84年度台上字第5882號判決可循。查，本件在竊盜現場
    ，最初與被告相遇之證人丁○○於本院審理時結證稱：「（
    問：在廚房發現嫌犯時，第一個反應？）我大喊嫌犯在這裡
    。我當時沒有想要抓住嫌犯，或阻止他離開。當時嫌犯一定
    要經過我，才有辦法離開，我站在廚房門口，門的寬度就是
    一般門正常的寬度。我大喊時，嫌犯就衝出來抓住我，抓住
    我時，是跟我面對面，他兩手舉起來有超過肩膀，抓住我手
    掌，之後就在門口那邊推擠。」等語【見本院卷第65頁】，
    亦即證人丁○○並無逮捕被告之舉動甚明。再者，證人即員
    警莊俊華於本院審理時結證稱：「（問：本件是否你前往處
    理？）是的。……我要上二樓，在樓梯間聽到丁○○說小偷
    在這邊，我就下樓，看到他們雙方在對峙拉扯，他們在廚房
    外的樓梯口，當時他們手掌對手掌，我想去抓被告，我有拉
    住他的脖子，他有流汗，就掙脫了。」、「（問：你抓住被
    告之後，情形如何？）被告有反抗，要掙脫，我們當時都站
    著，有無倒地，我沒有印象。被告掙脫後，就往外跑，這中
    間我沒有被他壓制，他單純就是跑出去，之後他跑到摩托車
    ，我有追出屋外。」等語【見本院卷第69頁】，亦即被告對
    於證人莊俊華之逮捕，僅係掙脫，並未對證人莊俊華施以強
    暴、脅迫之行為。其後被告出至屋外之情形，證人乙○○於
    本院審理時結證稱：「被告坐上機車後，才發動機車，他不
    知道我抓著機車。他知道警察抓住他的衣服。我拉住他機車
    時，我說沒有鑰匙怎麼可以發動，因為鑰匙被我拔起來了，
    他有沒有聽到我講這些話，我不知道，當時我們距離很近，
    他沒有回頭看。被告要催油門，結果因為被我們拉住，摔倒
    在地，我跟警察、那個男子就都倒了。後來被告爬起來，又
    要跑，我們三個人又追上去，有抓住他，警察抓住他的衣服
    ，我拉他機車後面尾桿，那個男子也是拉尾桿，他就被我們
    抓住了，當時他還來不及催油門，就倒地，好像有被機車壓
    到受傷，路邊有路人就過來幫忙，用水管綁住被告。」等語
    【見本院卷第67頁背面】，亦即被告亦僅係為脫免逮捕，而
    未有對在場欲逮捕其之人員施以強暴、脅迫，雖被告於坐上
    機車後，曾有加油門之情形，但因均遭在場人員拉住其機車
    而無法離去，顯見被告所為亦無達於使人難以抗拒之程度。
    核此情事，自與刑法第329條所處罰之準強盜罪有間（最高
    法院96年度台上字第6918號判決、大法官釋字第630號解釋
    參照）。是公訴人認被告此部分所為係犯刑法第329條之準
    強盜罪一節，尚有未洽。就此部分，爰變更檢察官之起訴法
    條，附此敘明。
  (三)爰審酌被告除上述累犯前科外，另有竊盜、違反麻醉藥品管
    理條例、賭博等犯罪前科，有上開臺灣高等法院被告前案紀
    錄表在卷可按，素行不佳；被告年富力強，卻不思以正途獲
    取財物，竟率爾竊取他人財物，無視法紀，侵害他人之財產
    權，所為實有可議；且被告先前已有多次竊盜前科，經判處
    徒刑及執行後，仍然再犯，顯見未能記取教訓而檢點行徑；
    惟念及被告於犯後坦承犯行，並取得被害人之原諒，另就事
    實一(二)部分，僅止於未遂予以減輕其刑等一切情狀，分別量
    處如主文所示之刑，並定如主文所示之應執行刑。至於公訴
    人於起訴書就事實一(一)部分，求處有期徒刑1年；就事實一
    (二)部分，求處有期徒刑5年6月一節。本院經審酌上情，認檢
    察官就事實一(一)部分，所求刑度尚嫌過重，另就事實一(二)部
    分，因求刑所憑之罪名已有變更，是此部分之求刑，亦有未
    洽，爰均不予採納。
  (四)扣案之口罩1個及手套1副，為被告所有供犯上開事實一(二)犯
    罪所用之物，已據被告陳明在卷，均依刑法第38條第1項第2
    款規定，宣告沒收。
丙、公訴不受理部分：
一、公訴意旨另略以：被告於上開事實一(二)所示時、地，侵入告
    訴人丁○○、丙○○位於彰化縣彰化市○○路○段701巷150
    號之住宅。因認被告涉犯刑法第306條第1項之無故侵入他人
    住宅罪嫌等語。
二、按告訴乃論之罪，告訴人於第一審辯論終結前，得撤回其告
    訴；告訴經撤回者，應諭知不受理之判決。刑事訴訟法第23
    8條第1項及第303條第3款分別定有明文。
三、查本件告訴人丁○○、丙○○告訴被告無故侵入住宅部分，
    起訴書認係觸犯刑法第306條第1項之無故侵入他人住宅罪。
    依同法第308條第1項規定，須告訴乃論。茲據告訴人丁○○
    、丙○○撤回告訴，有本院98年1月6日之審判筆錄在卷可憑
    【見本院卷第65頁背面、第70頁】。依上開說明，就此部分
    ，自應為諭知不受理之判決。
據上論斷，應依刑事訴訟法第299條第1項前段、第300條、第303
條第3款，刑法第320條第1項、第3項、第47條第1項、第25條第2
項、第38條第1項第2款、第51條第5款，刑法施行法第1條之1第1
項、第2項前段，判決如主文。
本案經檢察官謝雨青到庭執行職務。
中    華    民    國    98    年    1     月    22    日
            刑事第八庭    審判長法  官  簡婉倫
                                法  官  楊舒嵐
                                法  官  陳銘壎
以上正本證明與原本無異。
如不服本判決應於收受送達後10日內向本院提出上訴書狀，並應
敘述具體理由；其未敘述上訴理由者，應於上訴期間屆滿後20日
內向本院補提理由書 (均須按他造當事人之人數附繕本)「切勿
逕送上級法院」。
告訴人或被害人對於判決如有不服具備理由請求檢察官上訴者，
其上訴期間之計算係以檢察官收受判決正本之日期為準。
中    華    民    國    98    年    1     月    22    日
                                書記官  楊筱惠
附錄本案論罪科刑法條全文：
中華民國刑法第320條
意圖為自己或第三人不法之所有，而竊取他人之動產者，為竊盜
罪，處5年以下有期徒刑、拘役或5百元以下罰金。
意圖為自己或第三人不法之利益，而竊佔他人之不動產者，依前
項之規定處斷。
前二項之未遂犯罰之。
中華民國刑法第25條
已著手於犯罪行為之實行而不遂者，為未遂犯。
未遂犯之處罰，以有特別規定者為限，並得按既遂犯之刑減輕之。


司法院資訊處製作；財團法人民間司法改革基金會備份。
